【裁判字號】    96,訴,1197
【裁判日期】    970129
【裁判案由】    妨害公務等
【裁判全文】
臺灣基隆地方法院刑事判決              96年度訴字第1197號
公  訴  人  臺灣基隆地方法院檢察署檢察官
被      告  乙○○
上列被告因妨害公務等案件，經檢察官提起公訴（96年度偵字第
5771號），本院判決如下：
    主  文
乙○○竊盜，累犯，處有期徒刑陸月，如易科罰金，以新臺幣壹
仟元折算壹日。扣案之鑰匙壹支，沒收。
被訴損壞公務員職務上掌管物品部分，無罪。
    事  實
一、乙○○前有竊盜、毒品等前科，最近一次因竊盜、施用毒品
    案件，經本院判處有期徒刑1 年2 月、1 年1 月、6 月確定
    ，並經定執行刑為有期徒刑2 年5 月，嗣經裁定減刑為應執
    行有期徒刑1 年2 月又15日，於民國96年7 月16日執行完畢
    出監。
二、乙○○意圖為自己不法之所有，於96年11月5 日下午4 時許
    ，在臺北縣新莊市○○街72號前方停車格內，持己有之鑰匙
    1 支，竊取甲○○所有之車牌號碼4216-MR 號自用小客貨車
    1 輛（下稱系爭贓車），得手後即留作己用。嗣於96年11月
    9 日中午，為警在基隆市○○路292 巷口查獲，並扣得上開
    鑰匙1 支，而悉上情。
三、案經基隆市警察局第四分局報告臺灣基隆地方法院檢察署檢
    察官偵查起訴。
    理  由
壹、證據能力
    按被告以外之人於審判外之言詞或書面陳述，除法律有規定
    者外，不得作為證據，刑事訴訟法第159 條第1 項固有明文
    。惟被告以外之人於審判外之陳述，經當事人於審判程序同
    意作為證據，法院審酌該言詞陳述或書面陳述作成時之情況
    ，認為適當者，亦得為證據；當事人、代理人或辯護人於法
    院調查證據時，知有上開刑事訴訟法第159 條第1項 不得為
    證據之情形，而未於言詞辯論終結前聲明異議者，視為有前
    項之同意，刑事訴訟法第159 條之5 亦有明文。查被害人甲○○於警詢中所為之指訴內容，以及證人甲○○、丁○○、
    戊○○於檢察官偵查中之具結證述，經本院於審判程序提示
    予被告乙○○，並告以內容要旨，被告表示無意見，且未聲
    明異議，本院審酌相關言詞陳述作成時之情況，認為適當，
    依前揭法條意旨，得援為本案證據，應先敘明。
貳、有罪部分
一、前揭竊盜犯行業據被告於本院審理時坦承不諱，核與被害人
    甲○○於警詢、檢察官偵查中之指證情節相符，並有卷附贓
    物認領保管單、基隆市警察局車輛尋獲電腦輸入單、車號查
    詢汽車車籍資料各1 紙可憑，足認被告此部分之自白與事實
    相符，堪可採信。綜上所陳，本案事證明確，被告犯行堪可
    認定，應依法論科。
二、核被告所為，係犯刑法第320 條第1 項之竊盜罪。被告前曾
    受如事實欄所載有期徒刑之執行，此有臺灣高等法院被告前
    案紀錄表附卷可考，其於有期徒刑之執行完畢後，5 年以內
    故意再犯本件有期徒刑以上之罪，為累犯，應加重其刑。本
    院審酌被告素行不佳，屢犯竊盜罪，法治觀念薄弱，併其竊
    得財物價值以及犯後坦承之態度等一切情狀，量處如主文所
    示之刑，並諭知易科罰金之折算標準。
三、扣案之鑰匙1 支，係被告所有且供本件竊盜犯罪所用之物，
    業經被告供承在卷，爰依法宣告沒收。
、無罪部分
一、公訴意旨另以：被告於96年11月9 日上午9 時10分許，駕駛
    上開贓車出現在臺北縣瑞芳鎮○○路，為基隆市警察局安樂
    派出所員警賴文瑞發覺並通報派出所前往協助緝捕，安樂派
    出所員警戊○○及丁○○獲報後即駕駛車牌號碼0460-RK 號
    警車開啟警笛並閃爍警示燈前往支援，詎被告明知員警駕駛
    警車加以追緝時，竟拒絕停車並加速逃逸，嗣於同日12時20
    分許，乙○○駛至基隆市○○路292 巷口時，見警員緊追在
    後，竟基於毀壞公務員職務上掌管之物品之犯意，將上開贓
    車倒車撞擊尾隨其後之警車，致該警車左側車身凹陷，始為
    警逮捕等語，認被告另犯刑法第138 條毀壞公務員職務上掌
    管之物品罪云云。
二、按犯罪事實應依證據認定，無證據不得認定犯罪事實；又不
    能證明被告犯罪者，應諭知無罪之判決，刑事訴訟法第154
    條第2 項、第301 條第1 項分別定有明文。又事實之認定，
    應憑證據，如未能發現相當證據，或證據不足以證明，自不
    能以推測或擬制之方法，為裁判基礎；且認定不利於被告之
    事實須依積極證據，苟積極證據不足為不利於被告事實之認
    定時，即應為有利於被告之認定；另認定犯罪事實所憑之證
    據，雖不以直接證據為限，間接證據亦包括在內，然而無論
    直接證據或間接證據，其為訴訟上之證明，須於通常一般之
    人均不致有所懷疑，而得確信其為真實之程度者，始得據為
    有罪之認定，倘其證明尚未達到此一程度，而有合理之懷疑
    存在，無從使事實審法院得為有罪之確信時，即應由法院為
    諭知被告無罪之判決（最高法院40年臺上字第86號、30年上
    字第816 號、76年臺上字第4986號判例意旨參照）。
三、訊據被告雖坦承其於上開時間、地點，駕駛系爭贓車且倒車
    撞損警車之事實，然堅決否認其蓄意倒車衝撞警車，辯稱當
    時因為車速過快而撞上路邊號誌桿，本能想要倒車逃逸，突
    然警車開到其車尾處，所以才會撞上，絕非故意倒車衝撞等
    語。經查：
    (一)公訴意旨雖援引現場查獲員警丁○○、戊○○於偵查中
        之證言，主張被告係蓄意倒車衝撞警車，並造成警車左
        側車身凹陷。然依上開證人於偵查中之證言，僅證稱當
        時將巡邏警車停放堵在被告駕駛贓車之後方，目的在避
        免被告倒車時撞到其他人車（偵查卷第52頁參照），足
        認係警方主動將警車開至被告車尾處，何以憑此即能認
        定被告蓄意倒車衝撞警車？此部分未見檢察官舉證以實
        。
    (二)上開員警嗣於本院審理中到庭作證，丁○○證稱其當時
        負責駕駛警車追捕被告，被告因車速過快而撞上轉角電
        線桿（應係號誌桿），其為避免被告逃逸，立刻將警車
        開到被告駕駛贓車之後方，瞬間即遭被告倒車撞及，應
        該是被告緊張想要逃跑，才會撞上警車；戊○○則證稱
        警車靜止位置距離被告車尾僅約10至15公分，甫停在被
        告車輛後方，就立刻遭到被告倒車碰撞（97年1 月15日
        審判筆錄參照），核與被告辯稱其因車速過快而撞上轉
        角號誌桿，本能反應就是要倒車逃逸，突然警車開到其
        車輛後方，且緊急煞停，才會撞上警車，並非故意倒車
        衝撞等情相符。且依偵查卷附道路交通事故現場圖、現
        場照片（偵查卷第20頁、第56至61頁參照）所示，事故
        現場係一交岔路口，被告駕駛之贓車橫向跨停在路口停
        止線上，警車遭到碰撞位置係在被告駕駛贓車左後方，
        且警車右前車身已跨越雙黃線，參諸前揭證人證稱警車
        當時以時速80公里以上追逐被告，車身相距僅約一、二
        十公尺，警車甫一停在被告車輛後方，瞬間即遭碰撞之
        情，足見被告與警車前後追逐，距離甚近，被告倒車與
        警車煞停幾乎發生在同一時間，則被告辯稱其撞上號誌
        桿後，本能想要倒車逃逸，警車突然煞停在後方，才會
        不小心撞上等語，應屬有據。
    (三)至證人戊○○雖於本院證稱其認為被告應是故意倒車想
        要撞開警車後逃逸，然此為證人個人主觀上之意見，依
        法不得作為證據（刑事訴訟法第160 條參照）；況依被
        告之供述，其於案發當時毒癮發作，且因糖尿病造成血
        壓降低、頭暈，並非故意衝撞警車，核與證人戊○○證
        稱被告遭逮捕後，精神狀況不佳，有藥癮戒斷情形，曾
        表示不知道撞到警車等情相符，更見被告主觀上並無故
        意損壞警車之意。
    (四)綜上所陳，本案不能證明被告故意損壞警車，而因刑法
        第138 條不罰過失犯，故本案被告被訴損壞公物部分，
        自應依法諭知無罪。
據上論斷，應依刑事訴訟法第299 條第1 項前段、第301 條第1
項，刑法第320 條第1 項、第47條第1 項、第41條第1 項前段、
第38條第1 項第2 款，刑法施行法第1 條之1 ，判決如主文。
本案經檢察官丙○○到庭執行職務。
中    華    民    國    97    年    1     月    29    日
                  刑事第二庭審判長法  官  陳志祥
                                  法  官  邰婉玲
                                  法  官  楊皓清
以上正本證明與原本無異。
如不服本判決應於收受本判決後10日內向本院提出上訴書狀，其
未敘述上訴理由者，並得於提起上訴後10日內向本院補提理由書
狀（均須按他造當事人之人數附繕本。）「切勿逕送上級法院」
中    華    民    國    97    年    1     月    29    日
                                  書記官  盧鏡合
附錄論罪法條：
刑法第320 條第1 項
意圖為自己或第三人不法之所有，而竊取他人之動產者，為竊盜
罪，處5 年以下有期徒刑、拘役或5 百元以下罰金。


司法院資訊處製作；財團法人民間司法改革基金會備份。
